臺灣基隆地方法院民事判決
110年度基簡字第118號
原      告  游淑雅  
訴訟代理人  游茗任  
被      告  張庭瑜  


上列當事人間請求損害賠償事件，本院於民國110年3月25日言詞
辯論終結，判決如下：
    主       文
被告應給付原告新臺幣肆萬柒仟肆佰元，及自民國一百一十年二
月六日起至清償日止，按週年利率百分之五計算之利息。
原告其餘之訴駁回。
訴訟費用新臺幣壹仟貳佰貳拾元，由被告負擔新臺幣伍佰貳拾肆
元，餘由原告負擔。
本判決原告勝訴部分得假執行；但被告如以新臺幣肆萬柒仟肆佰
元為原告預供擔保，得免為假執行。 
    事實及理由
一、原告起訴主張：被告於民國109年5月10日19時24分左右，駕
    駛車牌號碼000-0000號自用小客車（下稱系爭A車）違規停
    在基隆市○○路0○0號前，且開啟車門時未注意後方來車，正
    好訴外人即原告兒子陳哲鵬（下稱陳哲鵬）駕駛原告所有車
    牌號碼000-0000號自用小客車（下稱系爭B車）行駛至該處
    ，反應不及而撞擊系爭A車，造成系爭B車受有右側前葉子板
    、保險桿、引擎蓋、大燈總成、輪胎等多處損害，且系爭B
    車車體原有包膜、鍍膜及隔熱紙等保護措施多處破損，受有
    更換右側2個輪胎費用新臺幣（下同）9,628元及車體重行包
    膜、鍍膜、張貼隔熱紙費用共90,000元費用之損害；又系爭
    B車乃陳哲鵬平日代步之車輛，送修期間原告需將平時上下
    班之代步機車借予陳哲鵬，原告因搭乘計程車上下班支出交
    通費10,800元，為此依侵權行為之法律關係請求被告賠償損
    害等語。並聲明：被告應給付原告110,428元，及自起訴狀
    繕本送達翌日起至清償日止，按週年利率5%計算之利息。 
二、被告抗辯略以：本件事故有申請交通部公路總局車輛行車事
    故鑑定覆議會覆議，陳哲鵬應負擔之過失比例較被告為高。
    又系爭B車之右前方輪胎受損，無法證明與本件事故有關，
    右後方輪胎亦未因本件事故受損，且系爭B車僅右前方受損
    ，重新包膜、鍍膜應僅限於受損部分，包膜、鍍膜亦有使用
    期限，原告請求之包膜、鍍膜費用過高；另原告既未受傷，
    自無搭乘計程車上下班之必要等語。並答辯聲明：原告之訴
    駁回。
三、查被告於109年5月10日19時24分左右，駕駛系爭A車停放在
    基隆市○○路0○0號前車道，疏未注意在安全無虞之情況下才
    能開啟車門，並應迅速關上車門，正好陳哲鵬駕駛原告所有
    系爭B車行駛至該處，反應不及而撞擊系爭A車，造成系爭B
    車受有右側前葉子板、保險桿、引擎蓋、大燈總成、輪胎等
    多處損害之事實，有系爭B車公路監理電子閘門車籍資料、
    基隆市警察局第二分局110年2月8日基警二分五字第1100202
    184號函附道路交通事故現場草圖、A3類道路交通事故調查
    紀錄表及員警工作紀錄簿附卷可憑，堪信為真實。　
四、被告固不否認應負損害賠償責任，然對原告請求之項目與金
    額有爭執，並抗辯陳哲鵬應負較大過失責任，本院判斷如下
    ：
  ㈠按負損害賠償責任者，除法律另有規定或契約另有訂定外，
    應回復他方損害發生前之原狀；第1項情形，債權人得請求
    支付回復原狀所必要之費用，以代回復原狀，民法第213條
    第1項、第3項定有明文。被告就本件事故之發生為有過失，
    且被告之過失行為與原告所有系爭B車受損間，具有相當因
    果關係，原告依上開條文規定，請求被告負損害賠償責任，
    即屬有據。茲就原告請求之項目及金額，分別說明如後：
  ⒈交通費部分：原告主張系爭B車進場維修期間即109年5月10日
    起至109年6月16日止，陳哲鵬無法使用系爭B車，原告必須
    將其所有之機車借予陳哲鵬使用，原告因搭乘計程車上下班
    支出交通費10,800元，固據提出計程車收據為證，然原告自
    承系爭B車平時由陳哲鵬使用（見本院110年2月25日言詞辯
    論筆錄），原告即未受有無法使用系爭B車之損害，原告請
    求交通費10,800元，不應准許。
　⒉包膜、鍍膜及隔熱紙部分：原告主張系爭B車原有全車包膜、
    鍍膜、安裝隔熱紙，因撞擊刮損後，重新包膜、鍍膜、安裝
    隔熱紙之費用為90,000元等語，業據其提出龍暘車體美研商
    行（下稱龍暘商行）蓋章之免用統一發票收據為證，並有基
    隆市警察局第二分局深澳坑派出所員警工作紀錄簿記載系爭
    B車右前保險桿、前擋風玻璃、大燈、引擎蓋、右前方A柱等
    車殼受損，而系爭B車受損前確曾包膜、鍍膜、安裝隔熱紙
    之事實，亦經龍暘商行於110年2月27日出具聲明書稱：「本
    公司聲明陳哲鵬先生確實於民國108年11月15日曾於本公司
    以其所有之自用小客車（廠牌：TOYOTA/型號：ALTIS/車牌
    ：000-0000）接受過以下服務⒈車身犀牛皮包膜。⒉德國SF車
    身鍍膜。⒊玻璃隔熱紙。價錢分別為新台幣（下同）60000元
    /45000元/32000元。特立此聲明書為憑。」屬實，且原告請
    求重新包膜、鍍膜、安裝隔熱紙之費用少於108年11月15日
    全車費用，可認原告並未請求全車包膜、鍍膜、安裝隔熱紙
    費用。原告既係就系爭B車重新施作相同之包膜、鍍膜、安
    裝隔熱紙，所支出之費用即為回復原狀所必要之費用，原告
    主張受有重新包膜、鍍膜、安裝隔熱紙費用90,000元之損害
    ，洵屬有據。
  ⒊輪胎部分：原告主張系爭B車之右側前後輪胎均因本件事故導
    致胎壁受損等語，依系爭B車撞擊後右側前葉子板、保險桿
    、引擎蓋等受損，則於撞擊時一併造成右側前輪受損，與常
    情無違，惟被告否認右側後輪因本件事故受損，原告所提片
    照片並無法證明右側後輪確因本件事故受損，是原告僅得請
    求更換1個輪胎費用4,800元。
  ㈡另按損害之發生或擴大，被害人或其代理人或使用人與有過失者，法院得減輕賠償金額或免除之，民法第217條第1項定有明文。民法第217條第1項規定之目的在謀求加害人與被害人間之公平，倘受害人於事故之發生亦有過失時，由加害人負全部賠償責任，未免失諸過酷，是以賦與法院得不待當事人之主張，減輕其賠償金額或免除之職權。換言之，基於過失相抵之責任減輕或免除，非僅為抗辯之一種，亦可使請求權全部或一部為之消滅，故裁判上得以職權斟酌之（最高法院85年台上字第1756號判例參照）。另按汽車行駛時，駕駛人應注意車前狀況及兩車並行之間隔，並隨時採取必要之安全措施，不得在道路上蛇行，或以其他危險方式駕車，道路交通安全規則第94條第3項亦有明定。查被告於車道上停車，造成路面通行寬度縮減，且開啟車門時未注意其他車輛，下車後又未迅速關上車門，違反道路交通安全規則第112條第1項第9款及第5項第3款、第4款規定，已對其他人車之通行造成妨礙及危險，固有過失，惟依交通部公路總局車輛行車事故鑑定覆議會覆議字第0000000號覆議鑑定書伍、二、㈡：「…（本會向警方調閱）之陳車行車紀錄器顯示：攝錄時間:19:20:49-19:20:50，陳車沿內車道行駛，且可預見右前方停於路邊之張車，有人撐傘立於張車右側開啟之車門邊；攝錄時間:19:20:51，陳車往右變換車道後隨即碰撞張車車門肇事…」且系爭A車占用車道後，該車道寬度仍有2.5公尺及內側車道3.7公尺可供通行，有交通事故現場草圖可憑，足見原告之使用人陳哲鵬駕駛系爭B車行經肇事地點，完全未注意到右前方占用車道且早已開啟車門之系爭A車，並採取必要之安全措施，對於本件事故之發生自屬有過失，被告抗辯陳哲鵬與有過失，堪以採信。本院依本件事故發生經過及結果，認被告與陳哲鵬應各負50%之過失責任，適用過失相抵之法則，原告得請求賠償損害之金額為47,400元【計算式：（重新包膜、鍍膜、安裝隔熱紙費用90,000元＋更換輪胎費用4,800元）×50%＝47,400元】。　
五、綜上所述，原告依侵權行為損害賠償之法律關係，請求被告
    給付原告47,400元，及自起訴狀繕本送達翌日即110年2月6
    日起至清償日止，按週年利率5%計算之利息，為有理由，應
    予准許；逾此範圍之請求，為無理由，應予駁回。
六、本件係民事訴訟法第427條第1項所定之標的金額500,000元
    以下之財產權訴訟，本院為被告敗訴判決部分，應依職權宣
    告假執行，並依同法第392條第2項規定，依職權宣告被告預
    供擔保，得免為假執行。
七、本件第一審裁判費為1,220元，此外別無其他費用之支出，
    訴訟費用依兩造勝敗比例，由被告負擔524元（47,400110,
    428×1,220元＝524元，元以下四捨五入），餘由原告負擔。
八、結論：本件原告之訴為一部有理由，一部無理由，依民事訴
    訟法第436條第2項、第79條、第87條第1項、第389條第1項
    第3款、第390條第2項，判決如主文。
中　　華　　民　　國　　110 　年　　4 　　月　　15　　日
                  基隆簡易庭法　官　陳湘琳　　　　　
以上正本係照原本作成。
對於本件判決如有不服，應於收受送達後20日內向本院提出上訴
書狀，上訴於本院合議庭，並按他造當事人之人數附具繕本。如
委任律師提起上訴者，應一併繳納上訴審裁判費。
中　　華　　民　　國　　110 　年　　4 　　月　　15　　日
                            書記官　林亭如